---
title: "DityaRaid_Project1"
output: html_document
---

```{r setup, include=FALSE}
knitr::opts_chunk$set(echo = TRUE)
```


```{r message=FALSE, warning=FALSE}
#### Panggil semua package yang diperlukan.
library(readxl) #membaca file Excel
library(nortest) #uji normalitas
library(ggplot2) #grafik dgn package ggplot2
library(dplyr)
library(moments)

### Impor Data
library(readxl)
Form <- read_excel("Form.xlsx")
View(Form)
```
## Hitunglah skewness dan kurtosis untuk semua variabel numerik pada data Form Pastikan anda sudah memasang package **moments**.
```{r message=FALSE, warning=FALSE}
### SKEWNESS KURIR EXPRESS
skewness(Form$PenggunaanKurirExpress)
skewness(Form$JarakKurirExpress)
skewness(Form$HargaKurirExpress)
skewness(Form$BeratKurirExpress)
skewness(Form$RatingKurirExpress)
### KURTOSIS KURIR EXPRESS
kurtosis(Form$PenggunaanKurirExpress)
kurtosis(Form$JarakKurirExpress)
kurtosis(Form$HargaKurirExpress)
kurtosis(Form$BeratKurirExpress)
kurtosis(Form$RatingKurirExpress)

### SKEWNESS KURIR REGULER
skewness(Form$PenggunaanKurirReguler)
skewness(Form$HargaKurirReguler)
skewness(Form$JarakKurirReguler)
skewness(Form$BeratKurirReguler)
skewness(Form$RatingKurirReguler)
### KURTOSIS KURIR REGULER
kurtosis(Form$PenggunaanKurirReguler)
kurtosis(Form$HargaKurirReguler)
kurtosis(Form$JarakKurirReguler)
kurtosis(Form$BeratKurirReguler)
kurtosis(Form$RatingKurirReguler)

# KESIMPULAN
# Dari hasil Skewness dan kurtosis di atas, data yang menunjukan berdistribusi normal
# maupun hampir normal yaitu, JarakKurirExpress = 1.041335, RatingKurirExpress = 0.1030717, RatingKurirReguler = -0.7659352, sisa data yang lain tidak menunjukan data yang berdistribusi normal
```
### Menghitung Distribusi peluang Binomial, Distribusi peluang Gaussian (Normal), Uji normalitas 
1. Gambarkan histogram, density plot dan Q-Q plot untuk variabel Numerik pada Kurir Express. Apakah distribusinya terlihat Gaussian? Berikan label sumbu X, label sumbu Y dan judul yang sesuai. Tuliskan nama anda pada judul/ subjudul grafik. 
```{r message=FALSE, warning=FALSE}
### PenggunaanKurirExpress
hist(Form$PenggunaanKurirExpress, xlim = c(0, 25), main = "Ditya Raid 00000058025")
plot(density(Form$PenggunaanKurirExpress), main = "Ditya Raid 00000058025")
qqnorm(Form$PenggunaanKurirExpress, main = "Ditya Raid 00000058025")
#Berdasarkan histogram, density plot dan Q-Q plot tidak mengikuti distribusi gaussian 
```

```{r message=FALSE, warning=FALSE}
###JarakKurirExpress
hist(Form$JarakKurirExpress, xlim = c(0, 50), main = "Ditya Raid 00000058025")
plot(density(Form$JarakKurirExpress), main = "Ditya Raid 00000058025")
qqnorm(Form$JarakKurirExpress, main = "Ditya Raid 00000058025")
#Berdasarkan histogram, density plot dan Q-Q plot mengikuti distribusi borederline gaussian
```
```{r message=FALSE, warning=FALSE}
###HargaKurirExpress
hist(Form$HargaKurirExpress, xlim = c(0, 200000), main = "Ditya Raid 00000058025")
plot(density(Form$HargaKurirExpress), main = "Ditya Raid 00000058025")
qqnorm(Form$HargaKurirExpress, main = "Ditya Raid 00000058025")
#Berdasarkan histogram, density plot dan Q-Q plot tidak mengikuti distribusi borderline gaussian
```
```{r message=FALSE, warning=FALSE}
###BeratKurirExpress
hist(Form$BeratKurirExpress, xlim = c(0, 50), main = "Ditya Raid 00000058025")
plot(density(Form$BeratKurirExpress), main = "Ditya Raid 00000058025")
qqnorm(Form$BeratKurirExpress, main = "Ditya Raid 00000058025")
#Berdasarkan histogram, density plot dan Q-Q plot tidak mengikuti distribusi gaussian
```
```{r message=FALSE, warning=FALSE}
###RatingKurirExpress
hist(Form$RatingKurirExpress, xlim = c(0, 5), main = "Ditya Raid 00000058025")
plot(density(Form$RatingKurirExpress), main = "Ditya Raid 00000058025")
qqnorm(Form$RatingKurirExpress, main = "Ditya Raid 00000058025")
#Berdasarkan histogram, density plot dan Q-Q plot  mengikuti distribusi gaussian
```
2. Gambarkan histogram, density plot dan Q-Q plot untuk variabel Numerik pada Kurir Reguler Apakah distribusinya terlihat Gaussian? Berikan label sumbu X, label sumbu Y dan judul yang sesuai. Tuliskan nama anda pada judul/ subjudul grafik.

```{r message=FALSE, warning=FALSE}
### PenggunaanKurirReguler
hist(Form$PenggunaanKurirReguler, xlim = c(0, 30), main = "Ditya Raid 00000058025")
plot(density(Form$PenggunaanKurirReguler), main = "Ditya Raid 00000058025")
qqnorm(Form$PenggunaanKurirReguler, main = "Ditya Raid 00000058025")
#Berdasarkan histogram, density plot dan Q-Q plot tidak mengikuti distribusi gaussian
```
```{r message=FALSE, warning=FALSE}
### HargaKurirReguler
hist(Form$HargaKurirReguler, xlim = c(0, 70000), main = "Ditya Raid 00000058025")
plot(density(Form$HargaKurirReguler), main = "Ditya Raid 00000058025")
qqnorm(Form$HargaKurirReguler, main = "Ditya Raid 00000058025")
#Berdasarkan histogram, density plot dan Q-Q plot tidak mengikuti distribusi gaussian
```
```{r message=FALSE, warning=FALSE}
### JarakKurirReguler
hist(Form$JarakKurirReguler, xlim = c(0, 4000), main = "Ditya Raid 00000058025")
plot(density(Form$JarakKurirReguler), main = "Ditya Raid 00000058025")
qqnorm(Form$JarakKurirReguler, main = "Ditya Raid 00000058025")
#Berdasarkan histogram, density plot dan Q-Q plot tidak mengikuti distribusi gaussian
```
```{r message=FALSE, warning=FALSE}
### BeratKurirReguler
hist(Form$BeratKurirReguler, xlim = c(0, 25), main = "Ditya Raid 00000058025")
plot(density(Form$BeratKurirReguler), main = "Ditya Raid 00000058025")
qqnorm(Form$BeratKurirReguler, main = "Ditya Raid 00000058025")
#Berdasarkan histogram, density plot dan Q-Q plot tidak mengikuti distribusi gaussian
```
```{r message=FALSE, warning=FALSE}
### RatingKurirReguler
hist(Form$RatingKurirReguler, xlim = c(0, 5), main = "Ditya Raid 00000058025")
plot(density(Form$RatingKurirReguler), main = "Ditya Raid 00000058025")
qqnorm(Form$RatingKurirReguler, main = "Ditya Raid 00000058025")
#Berdasarkan histogram, density plot dan Q-Q plot tidak mengikuti distribusi borderline gaussian
```


4. Lakukan uji Anova
a. Lakukan analisa awal dengan menggunakan statistika deskriptif.
```{r message=FALSE, warning=FALSE}
# IMPORT DATA YANG DIINGINKAN
library(readxl)
Biaya <- read_excel("Form.xlsx", sheet = "Cost")
View(Biaya)

```
```{r message=FALSE, warning=FALSE}

apply (Biaya, 2, mean, na.rm = TRUE)

stackbiaya<- stack (Biaya)

```
b. Lakukan pengecekan asumsi ANOVA. Apa yang dapat anda simpulkan?

```{r message=FALSE, warning=FALSE}

apply (Biaya, 2, shapiro.test)
#tidak ada data yang bersifat gaussian.  semua nya memiliki p-value diatas 0.05. 

apply (Biaya, 2, var, na.rm = TRUE)
#kesimpulan : varians datanya  sama

car :: leveneTest(values~ind, data = stackbiaya)
#hasil uji hipotesa terdapat kesamaan varians levene menyimpulkan bahwa tidak ada perbedaan signifikan pada varians karena tidak adanya 3 bintang

```
c. Lakukan uji ANOVA pada tingkat signifikansi 5%. Tuliskan kesimpulan anda. 

```{r message=FALSE, warning=FALSE}

hasil <- aov(values ~ind, data = stackbiaya)
summary(hasil)
#p-value nya 2.17e-05 < 0.05 yang menunjukan penolakan hipotesa null pada alpha 5% sehingga terdapat minimal satu mean populasi yang berbeda

```
d. Bila diperlukan, lakukan uji Tukey HSD untuk mengecek mean mana yang berbeda. Mean manakah yang berbeda?

```{r message=FALSE, warning=FALSE}

hasilkramer<- TukeyHSD (hasil, conf.level = 0.95)
hasilkramer
```



5. Uji Regresi Linear
a. Panggil package yang diperlukan. 
```{r message=FALSE, warning=FALSE}
library(lmtest) # uji otokorelasi dan homokedastisitas
library(nortest) # uji normalitas

```
## Analisa awal

b. Lakukan analisa awal statistika deskriptif dan gambarkan scatter plot untuk data ini.
Hitung koefisien korelasi Pearson antara kedua variabel ini. Apa yang bisa anda simpulkan dari nilai $r$?
## Modeling
```{r message=FALSE, warning=FALSE}
#scatter plot
plot(Form$ECommerceDalamSebulan, Form$PenggunaanKurirExpress, xlab = "Penggunaan E COmmerce dalam sebulan", ylab = "Penggunaan Kurir EXpress", xlim = c(0, 20), main ="Hubungan antara Pembelian ecommerce dengan  Kurir Express")
abline(lm(Form$ECommerceDalamSebulan ~ Form$PenggunaanKurirExpress), col = "red")

#Pola apakah yang anda lihat dalam scatter plot ini?
#Jawaban: pola linier  kuat karena memiliki arah yang searah dan miring kanan atas

#scatter plot
plot(Form$ECommerceDalamSebulan, Form$PenggunaanKurirReguler, xlab = "Penggunaan E COmmerce dalam sebulan", ylab = "Penggunaan Kurir Reguler", xlim = c(0, 20), main ="Hubungan antara Pembelian ecommerce dengan  Kurir Reguler")
abline(lm(Form$ECommerceDalamSebulan ~ Form$PenggunaanKurirReguler), col = "red")
#Pola apakah yang anda lihat dalam scatter plot ini?
#Jawaban: pola linier  kuat karena memiliki arah yang searah dan miring kanan atas


#koefisien korelasi
cor(Form$ECommerceDalamSebulan, Form$PenggunaanKurirExpress, method = "pearson")
#nilai korelasi Pearson = 0,5438705 artinya memiliki hubungan yang sedang atau moderat  karena berada di interval 0,4 <= r <= 0,6

#koefisien korelasi
cor(Form$ECommerceDalamSebulan, Form$PenggunaanKurirReguler, method = "pearson")
#nilai korelasi Pearson = 0,6046395 artinya memiliki hubungan yang kuat karena berada di interval 0,6 <= r <= 0,8
```

c. Modeling
    i. Lakukan fit model regresi linier untuk data 
    ii. Lakukan pengecekan asumsi regresi linier. Sebutkan pada masing-masing bagian apakah asumsi tersebut terpenuhi. 
    iii. Apa yang dapat anda simpulkan? 
    ## Interpretasi Output
# MODEL UNTUK KURIR EXPRESS
```{r message=FALSE, warning=FALSE}
#fit model
model <- lm(Form$ECommerceDalamSebulan ~ Form$PenggunaanKurirExpress)
summary(model)

#cek asumsi
#uji otokorelasi
lmtest::dwtest(model) 

#uji homoskedastisitas
lmtest::bptest(model) 


#cek residual
par(mfrow = c(2,2))
plot(model) 
#uji otokorelasi: p-value 0,2068 > alpha 0.05 Jadi asumsi terpenuhi
#uji homoskedastisitas: p-value 1,806e-07 < alpha 0.05 Jadi asumsi tidak terpenuhi

#kesimpulan dari plot 1: plot residual vs fitted : residual homoskedastis.
#Kesimpulan dari plot 2: Q-Q plot : residual Gaussian.
#Kesimpulan dari plot 3: plot scale-location : residual homoskedastis.
#kesimpulan dari plot 4: plot residual vs leverage : tidak terdapat influential point.
#kesimpulan dari uji Durbin-watson: H0 diterima yakni tidak ada otokorelasi pada residual.
#kesimpulan dari uji Breush-Pagan: residual homoskedastis.
#jadi dapat disimpulkan model hampir memenuhi asumsi


```
# MODEL UNTUK KURIR REGULER
```{r message=FALSE, warning=FALSE}
#fit model
model1 <- lm(Form$ECommerceDalamSebulan ~ Form$PenggunaanKurirReguler)
summary(model1)

#cek asumsi
#uji otokorelasi
lmtest::dwtest(model1) 

#uji homoskedastisitas
lmtest::bptest(model1) 


#cek residual
par(mfrow = c(2,2))
plot(model1) 
#uji otokorelasi: p-value 0,9657 > alpha 0.05 Jadi asumsi terpenuhi
#uji homoskedastisitas: p-value 6,315e-11 < alpha 0.05 Jadi asumsi tidak terpenuhi

#kesimpulan dari plot 1: plot residual vs fitted : residual homoskedastis.
#Kesimpulan dari plot 2: Q-Q plot : residual Gaussian.
#Kesimpulan dari plot 3: plot scale-location : residual heteroskedastis.
#kesimpulan dari plot 4: plot residual vs leverage : terdapat influential point.
#kesimpulan dari uji Durbin-watson: H0 diterima yakni tidak ada otokorelasi pada residual.
#kesimpulan dari uji Breush-Pagan: residual homoskedastis.
#jadi dapat disimpulkan model hampir memenuhi asumsi

```

6. Korelasi Spearmann dan Pearson
I. Panggil semua package yang diperlukan. Impor data yang diperlukan.

```{r message=FALSE, warning=FALSE}
#I--------------
#load library
library(readxl)
library(MVN)
library(tidyverse)
#baca data
library(readxl)
Form <- read_excel("Form.xlsx")
View(Form)
```
II. Lakukan analisa awal statistika deskriptif.
   i. Buatlah summary data. 
   ii. Gambarkan scatter plot antara variabel AnnualFoodSpending dan dua variabel independen numerik lainnya. Pola apakah yang anda lihat dalam scatter plot ini?
   
```{r message=FALSE, warning=FALSE}
#II-------------

#i
summary(Form)

#ii
plot(Form$ECommerceDalamSebulan, Form$PenggunaanKurirExpress)
abline(lm(Form$ECommerceDalamSebulan ~ Form$PenggunaanKurirExpress), col = "orange")

plot(Form$ECommerceDalamSebulan, Form$PenggunaanKurirReguler)
abline(lm(Form$ECommerceDalamSebulan ~ Form$PenggunaanKurirReguler), col = "orange")

#Scatter plot EcommerceDalamSebulan dan PenggunaanKurirExpress menunjukan garis diagonal yang searah dan moderat
#Scatter plot EcommerceDalamSebulan dan PenggunaanKurirReguler menunjukan pola relasi yang kuat dan searah

```
III. Cek asumsi normalitas
   i. Lakukan pengecekan normalitas untuk variabel AnnualFoodSpending, AnnualHouseholdIncome dan NonmortgageHouseholdDebt. 
   ii. Lakukan uji hipotesa koefisien korelasi yang sesuai dengan hasil pengecekan normalitas di atas dengan menggunakan fungsi **cor.test()**. Pilihlah opsi yang sesuai. Apakah hasil uji hipotesa tersebut signifikan? Apa yang bisa anda simpulkan tentang signikansi uji hipotesa dan besaran koefisien korelasi?

```{r message=FALSE, warning=FALSE}
#III------------

#i
shapiro.test(Form$ECommerceDalamSebulan)
shapiro.test(Form$PenggunaanKurirExpress)
shapiro.test(Form$PenggunaanKurirReguler)

#Hasil uji normalitas: 
#pada ECommerceDalamSebulan  p-value = 5.719e-14
#pada PenggunaanKurirExpress p-value = 2.2e-16
#pada PenggunaanKurirReguler p-value = 2.2e-16

#ii
d1 <- cor.test(Form$ECommerceDalamSebulan, Form$PenggunaanKurirExpress, method = "spearman", conf.level = 0.95)
d1
d2 <- cor.test(Form$ECommerceDalamSebulan, Form$PenggunaanKurirReguler, method = "spearman", conf.level = 0.95)
d2

#Hasil uji hipotesa korelasi:
# Form$ECommerceDalamSebulan dan Form$PenggunaanKurirExpress = 0.4034244, maka dapat disimpulkan memiliki hubungan atau korelasi yang searah dengan kekuatan moderat atau sedang
# Form$ECommerceDalamSebulan dan Form$PenggunaanKurirReguler = 0.5974006, maka dapat disimpulkan memiliki hubungan atau korelasi yang searah dengan kekuatan yang kuat

```
7. Uji Non Parametric

I. Membuktikan Data Tidak Normal
```{r}
shapiro.test(Form$JarakKurirExpress)
shapiro.test(Form$HargaKurirExpress)
shapiro.test(Form$JarakKurirReguler)
shapiro.test(Form$HargaKurirReguler)

# p-value JarakKurirExpress 1.197e-07
# p-value HargaKurirExpress 2.291e-15
# p-value JarakKurirReguler 2.2e-16
# p-value HargaKurirReguler 4.614e-13

#Kesimpulan, semua data di atas adalah data yang tidak normal.
```
II.Gunakan **wilcox.test()** dengan opsi **paired** untuk melakukan Wilcoxon Matched-Pairs Signed Rank Test untuk menguji apakah Jarak Pengiriman berpengaruh terhadap Harga ongkos kirim. Tuliskan kesimpulan anda.
```{r}
#II----------

#H0: Jarak Independent terhadap Harga Ongkir
#H1: Jarak Tidak Independent terhadap Harga Ongkir

wilcox.test(Form$JarakKurirExpress, Form$HargaKurirExpress, paired = TRUE, alternative = "greater", conf.level = 0.95)
wilcox.test(Form$JarakKurirReguler, Form$HargaKurirReguler, paired = TRUE, alternative = "greater" , conf.level = 0.95)

#Hasil uji hipotesa: hasil p-valuenya keduanya adalah 1
#Kesimpulan: Menolak hipotesa alternatif dan Menerima hipotesa null, artinya Jarak pada Kurir Express maupun Reguler Independent terhadap Harga Ongkir
```
